臺灣臺中地方法院民事判決
110年度訴字第2053號
原      告  彭羿璇  

被      告  甲(真實姓名及住居所詳卷）


兼
法定代理人  乙（真實姓名及住居所詳卷）
兼
法定代理人
兼上一人
訴訟代理人  丙 (真實姓名及住居所詳卷）
上列當事人間請求損害賠償事件，本院於民國110年9月28日言詞
辯論終結，判決如下：
    主     文
被告應連帶給付原告新臺幣80萬0937元，及自民國110年8月12日
起至清償日止，按年息百分之5計算之利息。
訴訟費用由被告連帶負擔。
本判決第一項於原告以新臺幣26萬6979元為被告供擔保，得假執
行。但被告如以新臺幣80萬0937元，為原告預供擔保，得免為
假執行。
    事實及理由
壹、程序方面
一、少年事件處理法第83條第1項規定：「任何人不得於媒體、
    資訊或以其他公示方式揭示有關少年保護事件或少年刑事案
    件之記事或照片，使閱者由該項資料足以知悉其人為該保護
    事件受調查、審理之少年或該刑事案件之被告」。又兒童及
    少年福利與權益保障法第69條第1項第4款、第2項規定：「
    宣傳品、出版品、廣播、電視、網際網路或其他媒體對下列
    兒童及少年不得報導或記載其姓名或其他足以識別身分之資
    訊：…四、為刑事案件、少年保護事件之當事人或被害人。…
    行政機關及司法機關所製作必須公開之文書，除前項第3款
    或其他法律特別規定之情形外，亦不得揭露足以識別前項兒
    童及少年身分之資訊」。本件被告甲係民國00年0月出生，
    為本件侵權行為所涉少年保護事件之當事人，依前揭規定，
    應避免揭露其身分資訊。又因一般人由法定代理人之身分資
    訊亦可得知少年之身分資訊，爰將其法定代理人即被告乙、
    丙之姓名，加以部分遮隱，以避免直接揭露，合先敘明。
貳、實體方面
一、原告主張：原告於110年3月19日9時23分許接獲詐欺集團假
    冒「臺中福泰桔子商旅」人員電話，詐稱因操作失誤，誤刷
    原告信用卡購買年度會員，將通知玉山銀行致電照會解除誤
    刷，隨後詐欺集團假冒玉山銀行人員來電，詐稱可透過手機
    行動銀行轉帳操作驗證個人身分、系統資料外洩需整合銀行
    資訊云云，致原告陷於錯誤，於同日晚間至隔日清晨，以行
    動銀行操作9筆匯款至5組人頭帳戶，損失金額共新臺幣（下
    同）80萬0937元。被告甲意圖為自己不法之所有，擔任詐欺
    集團成員，基於詐欺取財之犯意與集團成員聯絡，與詐欺集
    團其他成員共同侵害原告之財產權，致原告受有80萬0937元
    之財產損失，依民法第184條第1項前段、第185條規定，應
    負侵權行為損害賠償責任。又被告甲於行為時乃限制行為能
    力人，被告乙、丙為其法定代理人，依民法第187條規定，
    應與被告甲連帶負賠償責任等語。並聲明：被告應連帶給付
    原告80萬0937元，及自起訴狀繕本送達翌日起至清償日止，
    按年息5%計算之利息；願供擔保請准宣告假執行。
二、被告則以：沒有意見，但是被告經濟困難等語置辯。並聲明
    ：原告之訴駁回；如受不利判決，願供擔保請准宣告免為假
    執行。
三、本院之判斷：
（一）原告主張其於上揭時、地，遭被告甲所屬詐欺集團成員詐
      騙，以行動銀行操作9筆匯款至5組人頭帳戶，原告因而受
      有80萬0937元之損害等情，為被告所不爭執，且經本院調
      閱少年保護事件相關卷證確認屬實，堪認原告此部分之主
      張為真實。
（二）按因故意或過失，不法侵害他人之權利者，負損害賠償責
      任。數人共同不法侵害他人之權利者，連帶負損害賠償責
      任。民法第184條第1項前段、第185條第1項前段分別定有
      明文。又按民事上之共同侵權行為（狹義的共同侵權行為
      ，即加害行為）與刑事上之共同正犯，其構成要件並不完
      全相同，共同侵權行為人間不以有意思聯絡為必要，數人
      因過失不法侵害他人之權利，苟各行為人之過失行為，均
      為其所生損害共同原因，即所謂行為關連共同，亦足成立
      共同侵權行為，依民法第185條第1項前段之規定，各過失
      行為人對於被害人應負全部損害之連帶賠償責任（最高法
      院67年台上字第1737號判決意旨參照）。因此，行為人於
      共同侵害權利之目的範圍內，各自分擔實行行為之一部，
      而互相利用他人之行為，以達其目的者，仍不失為共同侵
      權行為人，自應對全部發生之結果，連帶負損害賠償責任
      。又電話詐騙此一新近犯罪型態，自籌設電話機房、撥打
      電話實施詐騙、出面收取詐欺所得款項等階段，乃係需由
      多人縝密分工方能完成之集團性犯罪，其參與者彼此行為
      具有關連性，目的皆是為達到以詐騙方式取得被害人之財
      物予以朋分。本件原告遭詐騙之方式，係經由多人以分工
      進行各階段詐騙之集團性犯罪行為，由集團成員為電話詐
      騙，再由擔任車手之甲依詐欺集團成員之指示去收取贓款
      ，顯然甲與詐欺集團其他成員係各自分擔實行詐騙行為之
      一部，互相利用他人之行為，以達詐騙原告取得財物之目
      的，堪認甲與詐欺集團其他成員間，為共同侵權行為人，
      按諸前揭說明，甲自應對原告所受損害，與詐欺集團其他
      成員負連帶損害賠償之責。因此，原告依民法第184條規
      定，請求甲賠償原告之損害80萬0937元，應屬有據。
（三）次按無行為能力人或限制行為能力人，不法侵害他人之權
      利者，以行為時有識別能力為限，與其法定代理人連帶負
      損害賠償責任，民法第187條第1項前段定有明文。查甲於
      本件上開侵權行為時，尚未滿20歲，為限制行為能力人，
      乙、丙為其法定代理人，是以原告請求乙、丙應與甲連帶
      負損害賠償之責任，洵屬有據。
（四）又按給付有確定期限者，債務人自期限屆滿時起，負遲延
      責任。給付無確定期限者，債務人於債權人得請求給付時
      ，經其催告而未為給付，自受催告時起，負遲延責任。其
      經債權人起訴而送達訴狀，或依督促程序送達支付命令，
      或為其他相類之行為者，與催告有同一之效力，民法第22
      9條第1項、第2項定有明文。又遲延之債務，以支付金錢
      為標的者，債權人得請求依法定利率計算之遲延利息。但
      約定利率較高者，仍從其約定利率。應付利息之債務，其
      利率未經約定，亦無法律可據者，週年利率為5%，民法第
      233條第1項、第203條亦有明文。被告對原告所負之給付
      義務，屬給付無確定期限，而原告業於110年8月2日起訴
      ，被告未為給付，已有遲延，當應負遲延責任。是原告請
      求被告給付自起訴狀繕本送達翌日即110年8月12日（見本
      院卷第47、51頁）起，至清償日止，按年息5 %計算之法
      定遲延利息，核無不合。
四、綜上所述，原告依侵權行為之法律關係，請求被告三人連帶
    給付原告80萬0937元，及自110年8月12日起至清償日止，按
    年息5%計算之利息，為有理由，應予准許。又兩造均陳明願
　　供擔保聲請宣告假執行及免為假執行，經核於法並無不合，
    爰分別酌定相當之擔保金額宣告之。　　
五、本件判決之事證已臻明確，兩造其餘攻擊防禦方法，經審酌
    後，認均與判決結果無影響，爰不一一論述。
六、訴訟費用負擔之依據：民事訴訟法第78條。
中    華    民    國    110    年    10    月    19   日
                  民事第六庭    法  官  謝慧敏
正本係照原本作成。
如對本判決上訴，須於判決送達後20日內向本院提出上訴狀。如
委任律師提起上訴者，應一併繳納上訴審裁判費。
中    華    民    國    110    年    10    月    19   日
                                書記官  黃于娟